【裁判字號】    90,易,520
【裁判日期】    900626
【裁判案由】    傷害
【裁判全文】
臺灣彰化地方法院刑事判決                            九十年度易字第五二號
    公  訴  人  臺灣彰化地方法院檢察署檢察官
    被      告  乙○○
右列被告因傷害案件，經檢察官提起公訴（九十年度偵字第八二三號），本院判決如
左：
    主  文
乙○○共同傷害人之身體，處有期徒刑參月，如易科罰金，以參佰元折算壹日。
    事  實
一、乙○○與甲○○素有債務糾紛，乙○○於民國（下同）八十九年十二月間，以還
    錢為由約甲○○見面，待甲○○依約於同年十二月八日十時許，前往乙○○工作
    之彰化縣竹塘鄉溪乾村農田時，乙○○竟夥同三名姓名年籍不詳之成年男子，在
    上開地點之產業道路上，共同基於傷害他人身體之犯意聯絡，分持鐵棍（均未扣
    案）毆打甲○○，致其受有頭皮裂傷（一‧五公分長）、右眼周圍瘀傷（五公分
    乘四公分）、前頸瘀青及擦傷（六公分乘六公分）、左腰（起訴書誤載為左膝）
    瘀青（四○公分乘十二公分）、右腰（起訴書誤載為右膝）瘀青（十八公分乘十
    二公分）、右第九肋骨骨折等傷害。
二、案經甲○○訴由彰化縣警察局二林分局報告臺灣彰化地方法院檢察署檢察官偵查
    起訴。
    理  由
一、訊據被告乙○○矢口否認有何傷害犯行，辯稱：係甲○○夥同四名少年持球棒來
    田裡打伊，伊一個人持竹子反抗云云。惟查，右揭犯罪事實，業據告訴人甲○○
    迭於警訊及偵審中指訴甚詳，並經證人林秋華於警、偵訊中證述屬實，復有診斷
    證明書二紙附卷可稽，就告訴人所受右第九肋骨骨折之傷勢觀之，如非承受硬物
    瞬間猛力擊打，當無可能造成此等傷勢，並非單純持竹子反抗可致，且告訴人身
    上受有如事實欄所示多處傷害，被告卻無受傷，所辯伊一人持竹子與告訴人及四
    名少年持球棒對打等情，殊難採信，堪認告訴人指稱該等傷勢係因被告夥同三名
    成年男子持鐵棍攻擊所致等語屬實。至證人詹秋娥雖於本院調查中到庭證稱：當
    時正在田裡工作，甲○○與四、五個人開一部白色汽車前來，有看到他們在打來
    打去等語，惟其同時亦稱：因為距離他們很遠，所以看不清楚，他們手上有無拿
    東西亦不清楚等語（見本院九十年五月七日訊問筆錄），則其是否確實看清楚本
    案發生經過，容有可疑，其證言尚難採信。又彼此互毆，必以一方初無傷人之行
    為，因排除對方不法之侵害而加以還擊，始得以正當防衛論，即行為人主觀上僅
    有防衛意思而非侵害意思，且客觀上有防衛之事實者，方有正當防衛可言，本案
    縱認被告係因告訴人先出手而反抗，惟衡以雙方素有債務糾紛，此為被告於警訊
    中所坦認（見警卷第三頁背面），且告訴人所受傷勢並非被告單純反抗可致，業
    如上述，則被告係基於傷害對方之犯意而實施傷害行為，而非基於正當防衛之意
    思排除侵害，當無疑義。事證明確，被告犯行堪以認定。
二、核被告乙○○所為，係犯刑法第二百七十七條第一項之傷害罪。其與三名姓名年
    籍不詳之成年男子間，有犯意之聯絡及行為之分擔，均為共同正犯。爰審酌被告
    無故夥同他人將告訴人毆打成傷、迄今未與告訴人達成和解、告訴人所受傷勢非
    輕，暨犯罪之動機、目的、方法、手段、所生危害及其犯後之態度等一切情狀，
    量處如主文所示之刑，並諭知易科罰金之折算標準，以示懲儆。未扣案之鐵棍，
    固無證據證明尚未滅失，惟查無證據證明係被告及其共犯所有，故不為沒收之諭
    知，附此敘明。
據上論斷，應依刑事訴訟法第二百九十九條第一項前段，刑法第二十八條、第二百七
十七條第一項、第四十一條第一項，罰金罰鍰提高標準條例第一條前段、第二條判決
如主文。
本案經檢察官洪紹文到庭執行職務。
中    華    民    國      九十      年        六        月    二十六    日
                            臺灣彰化地方法院交通法庭
                                  審判長法官
                                  法      官
                                  法      官
如不服本判決，應於判決送達後十日內向本院提出上訴狀
附錄本案論罪科刑法條：
刑法第二百七十七條第一項


司法院資訊處製作；財團法人民間司法改革基金會備份。
